臺灣橋頭地方法院民事簡易判決
111年度橋簡字第587號
原      告  中埔代天府

法定代理人  簡瑞宏  
訴訟代理人  吳春生律師
被      告  葉烱瑤  

訴訟代理人  葉卓雲霞
上列當事人間請求所有權移轉登記事件，本院於民國11年11月15
日言詞辯論終結，判決如下：
    主  文
原告之訴駁回。
訴訟費用由原告負擔。
    事實及理由
一、原告主張：被告所有之高雄市○○區○○段000○000○000○000地
    號土地（下合稱系爭土地）應有部分各264分之1，前經訴外
    人即被告胞弟葉烱瑞於民國95年間本於共有人地位依土地法
    第34條之1第1項規定連同地上未保存登記建物（下稱系爭建
    物，門牌號碼高雄市○○區○○○路00號）之應有部分一併出賣
    給原告，並簽訂買賣契約（下稱系爭契約）。被告應有部分
    之土地、建物價金一共新臺幣（下同）408,250元，已由葉
    烱瑞於99年8月30日向臺灣高雄地方法院（下稱高雄地院）
    辦理提存（99年度存字第2151號），並經被告配偶葉卓雲霞
    領取在案。但被告領取價金後，卻不辦理系爭土地應有部分
    之所有權移轉登記，經原告催告仍拒不履行。葉烱瑞為系爭
    土地之共有人，其應有部分合計逾2/3，依土地法第34條之1
    第1項規定，其與原告所為買賣契約自屬有效，且被告已領
    取買賣價金，依民法第348條第1項規定應負有使原告取得所
    有權之義務，爰依買賣之法律關係提起本件訴訟。聲明：被
    告應將系爭土地權利範圍1/264移轉登記予原告。
二、被告則以：葉烱瑞沒有經過被告同意就出售土地跟房屋，其
    與原告沒有契約，憑什麼要賣給原告，其當初領取提存款是
    葉烱瑞將共有房屋拆除的賠償金等語，資為抗辯。聲明：原
    告之訴駁回。
三、本院之判斷：
(一)按「稱買賣者，謂當事人約定一方移轉財產權於他方，他方
    支付價金之契約。當事人就標的物及其價金互相同意時，買
    賣契約即為成立。」、「物之出賣人，負交付其物於買受人
    ，並使其取得該物所有權之義務。」民法第345條、348條第
    1項分別定有明文。又按「共有土地或建築改良物，其處分
    、變更及設定地上權、永佃權、地役權或典權，應以共有人
    過半數及其應有部分合計過半數之同意行之。但其應有部分
    合計逾三分之二者，其人數不予計算。共有人依前項規定為
    處分、變更或設定負擔時，應事先以書面通知他共有人；其
    不能以書面通知者，應公告之。」修正前土地法第34條之1
    第1、2項著有規定。
(二)原告主張系爭土地、建物原為被告與其弟葉烱瑞共有，而葉
    烱瑞前於前揭時間與原告簽訂系爭契約，約定出售系爭土地
    、建物事宜，嗣葉烱瑞至高雄地院提存408,250元，被告已
    領取該款項，而系爭土地應有部分1/264現仍為被告所有等
    事實，業據提出系爭土地登記謄本、地籍圖影本、系爭契約
    、提存書影本、存證信函等件為證（本院卷第15至59頁），
    堪以認定。而原告主張被告應將其所有之系爭土地1/264應
    有部分移轉登記給原告，應視葉烱瑞與原告簽訂系爭契約之
    舉，是否使被告負有上開義務而為判斷。經查：
 1、葉烱瑞於95年間與原告簽訂系爭契約時，其就系爭土地之應
    有部分為10/264，而被告就系爭土地之應有部分為1/264，
    有系爭土地異動清冊及土地登記謄本可參（本院卷第323至3
    25頁、第229、235、241、247頁）。故系爭契約簽訂當時，
    葉烱瑞就系爭土地之應有部分並未超過2/3，堪以認定。
 2、又觀諸系爭契約內容「一、不動產標示：（一）甲方所有座
    落高雄市○○區○○段○○段000○000○000○000○地號土地：權利範
    圍10/264。（二）甲方及葉烱瑤共有門牌號碼為高雄市○○區
    ○○○路00號之建物（稅籍編號00000000000）權利範圍全部（
    甲方應有部分10/11、葉烱瑤應有部分1/11）。二、前開不
    動產，甲方同意作價新臺幣4,488,279元出售乙方。（含葉
    烱瑤應分得之價金新臺幣408025元整）。」等語（甲方即葉
    烱瑞，乙方即原告，見本院卷第41頁），顯示當時葉烱瑞依
    契約出售給原告的土地，僅及於葉烱瑞名下之10/264土地，
    並未包括被告所有之1/264，此由該契約就房屋部分明確記
    載是葉烱瑞與被告共有、應有部分為何，但土地部分僅記載
    甲方所有、權利範圍10/264等語亦可佐證。
 3、依上開說明，系爭契約並非被告所簽訂，而葉烱瑞簽約當時
    未持有系爭土地超過2/3之應有部分，且系爭契約內容未將
    被告之1/264應有部分納入買賣標的，原告主張被告應受系
    爭契約之拘束，自非有據。至被告領取上述提存款乙節，核
    屬被告是否無法律上原因受有利益之問題，無從據此反推系
    爭契約對被告發生效力，附此敘明。　　　　
四、從而，原告主張被告應將系爭土地權利範圍1/264移轉登記
    予原告，為無理由，應予駁回。
五、本件事證已臻明確，兩造其餘主張及舉證，經本院審酌後認
    與判決之結果不生影響，爰不再逐一論列，附此敘明。
六、訴訟費用負擔之依據：民事訴訟法第78條。
中　　華　　民　　國　　111 　年　　12　　月　　1 　　日
                  橋頭簡易庭  法      官    呂維翰
以上正本與原本相符。
如不服本判決，應於送達後20日內，向本院提出上訴狀並表明上
訴理由，如於本判決宣示後送達前提起上訴者，應於判決送達後
20日內補提上訴理由書（須附繕本）。
中　　華　　民　　國　　111 　年　　12　　月　　1 　　日
                              書  記  官    薛如媛